【裁判字號】    99,交易,123
【裁判日期】    990531
【裁判案由】    過失傷害
【裁判全文】
臺灣嘉義地方法院刑事判決             99年度交易字第123號
公  訴  人  臺灣嘉義地方法院檢察署檢察官
被      告  戊○○○
被      告  丁○○
上列被告等因過失傷害案件，經檢察官提起公訴（99年度偵字第
2889 號），本院判決如下：
    主  文
戊○○○犯過失傷害罪，處有期徒刑伍月，如易科罰金，以新臺
幣壹仟元折算壹日。
丁○○犯過失傷害罪，處有期徒刑肆月，如易科罰金，以新臺幣
壹仟元折算壹日。
    犯 罪 事 實
一、戊○○○僅持有輕型機車駕駛執照，竟於民國98年6月6日上
    午7時40分許，越級駕駛車牌號碼LYH-216號重型機車，沿嘉
    義縣民雄鄉○○村○○道路由北向南行駛；丁○○駕駛車牌
    號碼K2D-231號重型機車，於上開產業道路沿右側岔路由西
    向東行駛；渠等2人於行經民雄鄉興南村10鄰53-1號旁之無
    號誌交叉路口時，戊○○○竟未暫停讓右方車先行；另丁○○嚴重超速，且行經無號誌之交叉路口，未減速慢行，作隨
    時停車之準備，而依當時天候晴、日間自然光線、柏油路面
    乾燥無缺陷、無障礙物、視距良好，又無不能注意之情事，
    竟疏未注意，戊○○○騎乘之重型機車車頭與丁○○騎乘之
    重型機車左側車身發生擦撞，致丁○○因反應不及未能煞車
    ，所騎乘之前揭車輛仍繼續往東且失控向左偏行移動20餘公
    尺，旋即撞及由東往西行駛，由丙○○所駕駛車牌號碼908-
    CHQ號重型機車，致丙○○受有左手第4、5掌骨骨折、同車
    之乙○○受有左側膝擦挫傷、左眉部瘀腫、甲○○受有左膝
    擦挫傷等傷害。被告2人肇事後於有偵查犯罪職權之公務員
    或機關發覺前，即向據報到場處理之員警表明為肇事人，自
    首並接受裁判。
二、案經丙○○、乙○○、甲○○訴請臺灣嘉義地方法院檢察署
    檢察官偵查起訴。
    理  由
一、按被告以外之人於審判外之言詞或書面陳述，除法律有規定
    者外，不得作為證據；又被告以外之人於審判外之陳述，雖
    不符合同法第159條之1至第159條之4之規定，但經當事人於
    審判程序同意作為證據，法院審酌該言詞陳述或書面陳述作
    成時之情況，認為適當者，亦得為證據。當事人、代理人或
    辯護人於法院調查證據時，知有第159條第1項不得為證據之
    情形，而未於言詞辯論終結前聲明異議者，視為有前項之同
    意，刑事訴訟法第159條第1項及第159條之5分別定有明文。
    查本判決下列所引之供述證據，雖屬傳聞證據，惟當事人於
    本院審判期日中表示無意見不予爭執，且迄至言詞辯論終結
    前亦未表示異議，本院審酌該等證據之取得過程並無瑕疵，
    與本案待證事實間復具有相當之關聯性，以之為本案證據並
    無不當，自得採為本件認定事實之基礎，合先敘明。
二、上揭犯罪事實業據被告2人於本院審理時坦承不諱，核與告
    訴人丙○○於警詢時之指訴相符、復有道路交通事故現場圖
    、道路交通事故調查報告表（一）、（二）、嘉義縣警察局
    道路交通事故肇事人自首情形紀錄表各1份、告訴人丙○○
    、乙○○、甲○○3人財團法人嘉義基督教醫院98年10月13
    日診斷證明書各1紙、現場及車損照片20張、本院肇事現場
    附近監視器錄影畫面所致做之筆錄1份及據此擷取翻拍之照
    片16張等在卷可佐。足認被告2人自白與事實相符。
三、按「行車速度，依速限標誌或標線之規定，無速限標誌或標
    線者，應依下列規定：一、行車時速不得超過五十公里。但
    在未劃設車道線、行車分向線或分向限制線之道路…，時速
    不得超過四十公里。二、行經…無號誌之交岔路口…，均應
    減速慢行，作隨時停車之準備。…」、「汽車行駛至交岔路
    口，其行進、轉彎，應依下列規定：…二、行至無號誌或號
    誌故障而無交通指揮人員指揮之交岔路口，…；同為直行車
    或轉彎車者，左方車應暫停讓右方車先行。…」道路交通安
    全規則第93條第1項第1、2款及第102條第1項第2款分別定有
    明文。查前揭被告2人發生碰撞之交岔路口，為無號誌交岔
    ，且該處路面未繪設車道線，亦無分向設施，速限為時速40
    公里，此有道路交通事故調查報告表(一)在卷可稽（見98年
    度交查字第2305號偵卷，下稱第2305號偵卷，第5頁）；又
    被告丁○○、戊○○○於事故當時，分別沿嘉義縣民雄鄉○○村○○道路由北向南、及由東向西行駛，被告丁○○並以
    時速60公里之速度行駛，此業據被告2人於本院審理時供承
    在卷（見本院卷第50、58、59頁），並有道路交通事故現場
    圖1份（見第2305號偵卷第4頁）存卷足參。故依上開規定，
    被告戊○○○於行經前揭交岔路口時，即應暫停讓由被告丁○○所駕駛之前揭車輛先行方得續行，另被告丁○○行經無
    號誌之交叉路口，即應減速慢行，作隨時停車之準備，參以
    被告丁○○、戊○○○2人分別考領有重型、輕型機車駕駛
    執照之人，除為被告所自承（見第2305號偵卷第13、16頁）
    ，並有公路監理電子閘門證號查詢機車駕駛人（被告丁○○
    部分）、及被告戊○○○之駕駛執照附卷可參（見本院卷第
    64、64之1頁），是其2人對於應遵守上開規定自應知之甚稔
    ，且依卷附道路交通事故調查報告表所載，本件肇事當時係
    天候晴、日間自然光線、柏油路面乾燥無缺陷、無障礙物、
    視距良好等情狀，被告並無不能注意情事，詎仍疏未注意上
    開規定，因而肇事發生擦撞，足徵被告2人之駕車行為確有
    過失無疑。
四、又被告丁○○與被告戊○○○發生擦撞後，被告丁○○因反
    應不及未能煞車，所騎乘之前揭車輛仍繼續往東且失控向左
    偏行移動20餘公尺，旋即撞擊由東往西行駛，由丙○○所駕
    駛車牌號碼908-CHQ號重型機車，業據被告丁○○於警詢及
    本院審理時坦承並證述在卷（見第2305號偵卷第15頁；本院
    卷28、50、51頁），並有道路交通事故現場圖1份在卷可佐
    ；再依本院勘驗事發當時前揭交岔路口附近之監視器畫面之
    結果，於播放時間1分9秒時，被告2人之機車發生擦撞，被
    告丁○○所騎機車越過交岔路口時，原係靠右行駛，隨即靠
    左偏行，被告丁○○所騎機車左側出現1條狀物，另於播放
    時間1分10秒至1分11秒間，被告丁○○所騎之機車即與告訴
    人丙○○所騎之機車發生碰撞，此有本院勘驗筆錄1份，並
    有前揭影像翻拍畫面附卷足憑（見本院卷第27、28、31至38
    頁）；而關於前揭條狀物為何，被告丁○○於本院審理時證
    稱：為其左腳伸開之樣子，因伊與被告戊○○○所騎機車發
    生碰撞後受到驚嚇，且因伊車子好像要倒了，為了平衡才如
    此作等語（見本院卷第50頁），足徵被告丁○○與被告戊○○○2人所騎機車發生擦撞後，被告丁○○確因驚嚇而失控
    撞及告訴人丙○○所騎之機車，且被告丁○○前後2次事故
    相距時間，不到2秒之時間，即緊接相續發生，據此當足推
    認被告丁○○與被告戊○○○2人所肇致之第1階段事故，與
    被告丁○○撞及告訴人丙○○所騎乘機車之第2階段事故，2
    者實無從予以分割而個別以觀，故被告2人前揭過失，均與
    被告丁○○騎乘機車撞及告訴人丙○○所騎機車之事故具因
    果關係要屬無疑。本件經送臺灣省嘉雲區車輛行車事故鑑定
    委員會鑑定，該會鑑定意見關於第1階段事故，認「被告戊○○○無照駕駛重機車，行經無號誌交岔路口，左方車未暫
    停讓右方車先行，同為肇事原因。丁○○駕駛重機車，行經
    無號誌交岔路口，未減速慢行，作隨時停車之準備且嚴重超
    速行駛，同為肇事原因」與本院上開認定相同，至第2階段
    事故之發生，則僅認定被告丁○○為肇事原因，此有臺灣省
    嘉雲區車輛行車事故鑑定委員會嘉雲區980822案鑑定意見書
    附卷可參（見第2305號偵卷第51頁），然因該鑑定委員會並
    未慮及2次事故係接續發生而予以切割認定，其關於第2階段
    肇事因素之認定顯有不當，為本院所不採，附此敘明。又告
    訴人丙○○因本件車禍受有左手第4、5掌骨骨折、同車之乙○○受有左側膝擦挫傷、左眉部瘀腫、甲○○受有左膝擦挫
    傷等傷害等情，此有前揭嘉義基督教醫院之診斷證明書3紙
    在卷可稽，被告2人之過失行為與告訴人3人之傷害結果間，
    顯具有相當因果關係。綜上所述，本案事證已臻明確，被告
    犯行，洵堪認定，應依法論科。
五、核被告2人所為，均係犯刑法第284條第1項前段之過失傷害
    罪。又按道路交通管理處罰條例第86條第1項所稱之汽車駕
    駛人「無照駕車」，除同條例第21條第1項第1款之「未領有
    駕駛執照駕車」外，應包括持較低等級車類之駕駛執照，而
    駕駛較高等級之車類在內（最高法院82年度台上字第203號
    判決意旨參照）。查被告戊○○○僅持有輕型機車之駕照，
    卻越級駕駛重型機車並因此肇事致告訴人3人受傷，揆諸上
    開說明應依道路交通管理處罰條例第86條第1項，加重其刑
    。另被告2人肇事後，於有偵查犯罪職權之公務員或機關發
    覺前，即向據報到場處理之員警表明為肇事人等情，有嘉義
    市○○○道路交通事故肇事人自首情形紀錄表1份在卷可參
    ，參以被告2人事後並未逃避本案偵查及審理程序，足認被
    告2人確符合自首之規定，爰均依刑法第62條前段減輕其刑
    ，並就被告戊○○○部分先加後減之。爰審酌：(1)被告戊○○○未受教育之智識程度；被告丁○○高職畢業之智識程
    度，渠等2人前無任何犯罪前案紀錄，有高等法院被告前案
    紀錄表各1份在卷可稽，素行良好；(2)告訴人3人所受傷害
    程度；(3)被告丁○○於本院審理之初，及被告戊○○○於
    本院辯論終結前分別坦承犯行之態度：(4)另告訴人雖業已
    領得被告丁○○業已賠償機車修理費12,250元，與被告戊○○○之機車強制險3萬元，業據告訴人丙○○於本院審理時
    陳述明確，並有被告丁○○所提出之收據為憑（見本院卷64
    之2頁），然被告2人均尚未與告訴人3人成立和解；(4)本件
    交通事故，被告2人均同為肇事原因等一切情狀，分別量處
    如主文所示之刑，並均諭知易科罰金之折算標準。
據上論斷，應依刑事訴訟法第299條第1項前段，道路交通管理處
罰條例第86條第1項，刑法第284條第1項、第41條第1項前段、第
62條前段，刑法施行法第1條之1第1項、第2項前段，判決如主文
。
本案經檢察官李志明到庭執行職務。
中    華    民    國    99    年    5    月    31    日
                  刑事第五庭    法  官  啟夫
以上正本證明與原本無異。
如不服本判決應於收受判決後10日內向本院提出上訴書狀，並應
敘述具體理由；其未敘述上訴理由者，應於上訴期間屆滿後20日
內向本院補提理由書（均須按他造當事人之人數附繕本）「切勿
逕送上級法院」。告訴人或被害人如對於本判決不服者，應具備
理由請求檢察官上訴，其上訴期間之計算係以檢察官收受判決正
本之日期為準。
中    華    民    國    99    年    5    月    31    日
                                書記官  侯麗茹
附錄本判決論罪法條全文：
刑法第284條第1項：
因過失傷害人者，處 6 月以下有期徒刑、拘役或 5 百元以下罰
金，致重傷者，處 1 年以下有期徒刑、拘役或 5 百元以下罰金
。

司法院資訊處製作；財團法人民間司法改革基金會備份。
